【裁判字號】    91,上,605
【裁判日期】    920929
【裁判案由】    損害賠償
【裁判全文】
臺灣高等法院民事判決                              九十一年度上字第六０五號
    上  訴  人  乙○○
                丙○○
                甲○○
    右  二  人
    訴訟代理人  陳銘堂律師
    被  上訴人  環泥建設開發股份有限公司
    法定代理人  李嘉明
    訴訟代理人  陳建勳律師
                徐松龍律師
右當事人間請求損害賠償事件，上訴人對於中華民國九十一年六月二十一日台灣台北
地方法院八十九年度重訴字第九四六號第一審判決提起上訴，並為訴之追加，本院於
九十二年九月十五日辯論終結，茲判決如左：
    主      文
原判決除確定部分外，關於駁回上訴人丙○○後開第二項之訴，與訴訟費用之裁判除
確定部分外，廢棄。
被上訴人應給付上訴人丙○○新台幣壹佰貳拾玖萬零陸元，及自民國八十九年五月二
十七日起至清償日止，按週年利率百分之五計算之利息。
上訴人乙○○、甲○○之上訴，及丙○○之其餘上訴，與追加之訴均駁回。
第一、二審訴訟費用除確定部分外，由被上訴人負擔十分之三，上訴人乙○○負擔十
分之三，甲○○、丙○○各負擔十分之二。追加之訴訴訟費用由上訴人負擔。
    事      實
甲、上訴人乙○○方面：
一、聲明：(一)原判決廢棄。(二)被上訴人應給付上訴人新台幣（下同）一百四十五萬元
    及自民國（下同）八十八年四月六日起至清償日止按年息百分之五計算之利息。
    (三)上訴人願供擔保請准宣告假執行。
二、陳述：除與原判決記載相同者外，補稱略以：
  (一)被上訴人所提之中華民國專利證書係八十七年七月三日所發，專利權期間自八十
    七年一月一日至九十七年八月二日止，則被上訴人於八十五年銷售房屋時，並無
    所謂「中華民國專利證書新型第一三四００七號專利證書」，上訴人於八十九年
    一月六日向台北市政府工務局建築管理處申請施作被上訴人推薦之加即多自動升
    降樓板，被台北市政府工務局建築管理處以八十九年一月七日北市工建查字第８
    ９６００８４００號函駁回申請案，並非上訴人不購買該商品，而是系爭房屋根
    本不能施作該商品。
  (二)活動夾層屋設有四根「油壓柱」支撐活動樓板，外觀以木板包裝修飾，大小不一
    ，具有伸縮性，可供上下調整活動夾層屋之樓版的高度；固定夾層屋則無此四根
    油壓柱，且其裝潢係以白色系為主，與活動夾層屋的原木色系完全不同，另有一
    採光玻璃磚組合的採光磚牆屏風，依照片顯示，透明採光玻璃磚牆左架子上最下
    層是放書，再上一層放一相片框，再上一層放書，最上一層放一動物的飾物，左
    邊桌面有一弧形的檯燈，中間及左邊牆壁掛有字畫的玻璃框各一，在兩個字畫的
    玻璃框中間的四層架子，有三層放的物品是相同的，此參照被上訴人於八十五年
    銷售系爭房屋時現場散發之彩色廣告宣傳單，與原審證二第十頁照片完全相同，
    是為固定夾層屋之最佳鐵證。
  (三)原審實地丈量，上訴人系爭建物樓高顯然不足十七公分，甲○○系爭建物樓高顯
    然不足二十公分。上訴人「交屋驗收單」、「交屋證明書」詳列項目中，並未列
    出「得合法施作夾層屋」與「樓高不足問題」，可證被上訴人交屋前已具有重大
    瑕疵。消費者除得依據民法的規定，請求建商負起物的瑕疵擔保（最近六個月以
    內交屋者）及不完全給付責任外；亦得依公平交易法第三十一條及第二十一條第
    一項規定主張權利。如買賣契約是在八十三年一月十三日以後才簽訂的，則消費
    者亦得主張消費者保護法第二十二條的規定，要求建商提供的消費資訊不得低於
    廣告的內容，而據此主張權利。而上訴人於八十七年十二月二十三日取得「交屋
    證明書」，已於八十八年六月二十二日以台北逸仙郵局（八十支局）以一九六一
    號存證信函函告被上訴人依民法第三百五十九條規定，以物之瑕疵（夾層屋）擔
    保責任，請求損害賠償，則上訴人已及時通知被上訴人改善物之瑕疵，而非對瑕
    疵不爭執。
三、證據：除援用第一審所提立證方法外，補提照片七張，中國時報全版廣告二份，
    王淑珍名片、申請書、台北市政府工務局建築管理處八十九年一月七日北市工建
    查字第8960008400號函、台北市政府工務局建築管理處八十八年十一月二十六日
    北市工建施字第8870416500號函、行政院公平交易委員會八九公訴決字第０九三
    號訴願決定書、被上訴人八十九年十二月二十二日陳報狀、陳立雄申請書、甲○
    ○申請書、台北市工務局建管處八十八年十一月四日北市工建施字第8860476300
    號書函影本各一份為證，並聲請訊問證人楊佩婷、鍾月嫦。
乙、上訴人丙○○、甲○○方面：
一、聲明：(一)原判決不利於上訴人部分廢棄。(二)右廢棄部分，被上訴人應給付上訴人
    丙○○二百七十八萬元，及自八十八年四月六日起至清償日止按年息百分之五計
    算之利息。(三)被上訴人應給付上訴人甲○○一百十五萬元，及自八十八年四月六
    日起至清償日止按年息百分之五計算之利息。(四)上訴人願供擔保請准宣告假執行
    。
二、陳述：除與原判決記載相同者外，補稱略以：
  (一)丙○○、甲○○先後於八十七年十二月十日、八十七年十二月二十日在工務現場
    ，看過被上訴人提出客戶工程交屋驗收單所載之六個項目後，分別在前開文件上
    簽名，當時其他項目尚未完成，因此上訴人僅看過該文件所載六個項目，其中關
    係上訴人權益問題最密切者，即使用執照附表一（樓高不足問題），與使用執照
    附表二（建築物樓層屋中任意加設夾層者，均係屬違建，不因使用材質，而視為
    室內裝修，除應無條件接受拆除，並負擔拆除費用），均未發給上訴人。且當日
    並無工程驗收，亦無房屋點交情事。丙○○、甲○○先後於八十七年十二月二十
    三日、八十八年四月六日，在被上訴人提出之交屋證明及交屋繳款明細表上簽名
    ，由被上訴人交付上訴人系爭房屋及部分證件。當時上訴人一再向被上訴人表示
    本件必須全部依約完工，包括施作合法夾層屋等文件，此有被上訴人八十七年十
    二月三日函可稽。上訴人嗣後又屢次催討系爭夾層屋有關文件，被上訴人均置之
    不理，且上訴人屢次至被上訴人公司參與會議協商，亦無結果，被上訴人所辯上
    訴人受領系爭房屋交付後，未即為異議云云，並不實在。
  (二)上訴人並未自承於受領系爭房屋前之八十七年十月間即已知悉系爭房屋不得加設
    夾層之事，此觀諸八十七年十二月二十三日台北市政府工務局函所載受文者「陳
    立雄君」，即可知丙○○係於八十七年十二月二十三日以後，方由其他購買戶陳
    立雄處得知前開函件內容，而甲○○係於八十八年四月六日交屋後，方知不可施
    作合法夾層屋。因此上訴人不可能於八十七年十月間即已知悉系爭房屋不得加設
    夾層之事。況依被上訴所提交屋證明書及交屋繳款明細表上所載上訴人簽名收取
    日期，均不可能如被上訴人所稱八十七年十月間知悉系爭房屋不得加設夾層之事
    。
  (三)按建築物樓層中任意加設夾層者，均係違章建築，依建築法及違章建築處理辦法
    皆應予查報拆除，台北市政府在八十三年之前對於違章建築之處理，即依上述「
    違章建築處理辦法」辦理，如有發現違章建築（含夾層）情事，一經查獲，即予
    查報拆除；另台北市政府為衡酌實際情況，於八十四年十一月七日頒訂「台北市
    政府當前取締違建措施」，對於八十四年一月一日以後新產生之違章建築，不論
    地區及違章建築大小，一律查報拆除，而八十三年十二月三十一日以前之既存違
    建如無妨礙公共安全等，則拍照列管，暫免查報。故台北市政府於八十六年八月
    十三日以府工建字第8606170400號函訂定「台北市違建夾層屋處理方案」，係沿
    襲承接上開「違章建築處理辦法」與「台北市政府當前取締違建措施」，旨在加
    強管制不肖建商在領取「建造執照」前，並未依法向台北市政府工務局申請「夾
    層」之設計，而對擅自興建非法「夾層」之建商，予以強制管制措施而已，並非
    新頒方案。
  (四)被上訴人於八十六年九月十三日向台北市政府完成切結報備及切結書，就系爭建
    物「夾層」承認是屬前開「台北市違建夾層屋處理方案」，再依被上訴人自費於
    八十七年八月二十一日申請「台灣土木技師公會夾層屋結構安全與消防安全證明
    」鑑定報告書，承認系爭「夾層」是屬建築法所規範之「夾層」，可證於八十五
    年在銷售現場公開展示並在簽約日交予上訴人上開「加即多GAGIDO自動昇降設備
    」，亦是非法，系爭建物「夾層」係屬違建。況「加即多GAGIDO自動昇降設備」
    研發人林鴻杰取得「中華民國專利證書日」是在八十七年七月三日，後林君持「
    中華民國專利證書」新型名稱「昇降裝置之改良」，於八十八年五月十三日正式
    申請註冊商標名稱為「加即多GAGIDO」，甚至於八十八年六月三十日向內政部營
    建署陳情書，營建署於八十八年七月七日函復林君，上開無論中華民國專利證書
    日、註冊商標日，陳情營建署日、營建署函復日，均在乙○○、甲○○簽約之後
    高達二年二個月至三年二個月之久，亦即兩造簽約時，上開「加即多GAGIDO自動
    昇降設備」尚未誕生。
  (五)依據李得璋教授調查統計一般社會夾層屋的售價所撰「夾層屋夾出問題屋」一文
    ，房屋有施作合法夾層屋後之房地售價，平均比一般未施作夾層屋之房地售價，
    約高出一成左右。本件丙○○所購之系爭房屋，如能獲得加建合法夾層屋，至少
    將有系爭房地總價款一千二百七十萬元之一成利益，即一百二十七萬元；而甲○
    ○所購之系爭房屋，如能獲得加建合法夾層屋，至少將有系爭房地總價款六百十
    九萬元之一成即六十一萬九千元之利益。另依甲桂林不動產鑑定有限公司八十九
    年十一月九日之鑑定報告書，丙○○所購買之莊敬路六巷十一號一樓房屋，建物
    權狀十一‧五三坪，室內使用面積八‧五三坪，如加建合法夾層屋四‧二五坪時
    ，依鑑定報告所載標準，被上訴人應補償丙○○二百三十萬元。而甲○○所購買
    莊敬路六巷九號二樓房屋，建物權狀十三‧０七坪，室內使用面積八‧七六坪，
    如加建合法夾層屋四‧三八坪，被上訴人應補償一百四十九萬七千四百七十四元
    。又依建築技術規則第一六四條之一規定，夾層面積不得超過樓地板面積１╱３
    ：依上開規定計算，丙○○之賠償金額，應以總價款除以總面積乘以室內面積×
    1/3，即1125萬/38（平方公尺）×28.21（平方公尺）×1/3=應賠償金額278萬元
    ；又甲○○之賠償金額，應以總價款除以總面積乘以室內面積×1/3，即619萬/4
    3.12（平方公尺）×23.98（平方公尺）×1/3=應賠償金額115萬元。
  (六)被上訴人自始即明知系爭建物無法施作合法夾層屋，惟卻保證無論一樓或二樓以
    上，均可施作合法夾層屋，並故意為虛偽不實之廣告；且違約後一再為不實之發
    函及報備，並為不實之辯解，顯然故意侵害他人權益，獲取不當利益。被上訴人
    之上開故意行為，不僅違法，且違反誠信原則，更危害社會交易之安全，上訴人
    依上開公平交易法及消費者保護法之規定，請求判令被上訴人給付本件損害額三
    倍之賠償金額及利益金額，有如上訴人之辯論聲明所載。
三、證據：除援用第一審所提立證方法外，補提消費者報導雜誌節本、台北市松山地
    政事務所建物測量成果圖、加即多升降設備資料、油壓式硬紙板模型、台北市松
    山地政事務所建物所有權狀、台北市政府工務局建築管理處九十年七月十六日北
    市工建查字第9066167600號函、台北市政府工務局建造執照、台北市政府工務局
    使用執照影本各一份，環泥公司函、存證信函、消費者文教基金會函、申請書、
    台北市政府工務局建築管理處書函影本各二份，照片三十八張為證。
丙、被上訴人方面：
一、聲明：上訴駁回。
二、陳述：除與原判決記載相同者外，補稱略以：
  (一)上訴人本院審理時始提出依民法第二百二十七條為請求，應屬訴之追加，上訴人
    不予同意。
  (二)夾層之施作究屬違建或室內裝修，在建築主管機關於八十六年明白宣示夾層為違
    建之前，並無明確之見解，縱經主管機關對外宣示夾層為違建後，各界學者專家
    就此仍意見紛歧，況系爭活動樓板係為機械設備，是否即屬建築法規定之夾層，
    當時猶未定論。本件兩造訂立買賣契約之八十五年、八十六年時，不論購買戶之
    上訴人或建商之被上訴人，均乏施作系爭活動樓板之機械設備係屬違建而非室內
    裝潢之認知，是上訴人指被上訴人明知夾層非法，而以不實廣告詐欺云云，殊非
    可採。
  (三)上訴人主張「不實廣告」所憑之行政院公平交易委員會處分書，經被上訴人不服
    提起訴願駁回後，依法向台北高等行政法院提出行政訴訟，經撤銷原處分判決確
    定在案。據該院函詢內政部營建署會議說明：「按『夾層：夾於樓地板與天花板
    間之樓層，同一樓層內夾層面積之和，超過該層樓地板面積三分之一或一百平方
    公尺者，視為另一樓層。』、『本法所稱建築物，為定著於土地上或地面下具有
    頂蓋、樑柱或牆壁，供個人或公眾使用之構造物或雜項工作物。』分別為建築技
    術規則建築設計施工篇第一條第一項第十五款及建築法第四條之規定，有關前揭
    所稱『自動昇降設備之活動樓板』是否為同法中所稱定著於土地上或地面下之構
    造物或雜項工作物，查現行建築法令尚無有關規定。『本辦法所稱室內裝修，指
    固著於建築物構造體之天花板、內部牆面或高度超過一點二公尺固定於地板之隔
    屏或兼作櫥櫃使用之隔屏之裝修施工或分間牆之變更‧‧‧』為建築物室內裝修
    管理辦法第三條之規定，本部目前並未另行指定非供公眾使用建築物納入建築物
    室內裝修申請審查許可範圍云云」。及會議結論：「於建築物內施作可自動昇降
    之活動樓板，該活動樓板如係設有支腳且可搬動，未定著於樓板、牆壁、樑柱或
    天花板等建築物結構體，而不影響建築物結構安全，且符合建築技術規則之各項
    安全載重規定者，得不需申請建造許可云云。」。顯見系爭活動樓板非屬建築法
    規所規範之「夾層」，而被上訴人亦確無明知「自動昇降活動樓板」屬建築法令
    之「夾層」，而以不實廣告對外行銷之故意或行為。
  (四)兩造所訂系爭買賣契約書內文中並無支句片語涉及系爭房屋得合法施作夾層之具
    體描述，無論是系爭買賣契約書，抑銷售廣告文宣，被上訴人均未曾表示「夾層
    」二字，遑論曾為系爭建物能否施作夾層抑或能否合法施作夾層之約定。而由被
    上訴人銷售廣告中之廣告文詞綜合以觀，被上訴人僅於銷售系爭建物同時，搭配
    建議購買戶即上訴人於買受系爭建物並受領點交之後，從事室內裝潢同時，可考
    慮甫在市場上出現，運用活動樓板之高度昇降變化，以創造出一房＋一廳＋一廚
    ＋一工作室之自我浪漫個性空間，使額外增加系爭建物之使用效能而已，衡情應
    屬將來裝潢之建議性質，且此建議內容明白揭示此裝潢方式不僅適用於挑高屋，
    且於一般住家乃至於所有場合通通適用，難謂係在之表彰系爭建物本身之使用效
    能，從而更無保証系爭建物具有將來可合法構建夾層之品質之可能，
  (五)所謂物之品質，乃由該物之材質、結構，能否發揮及產生應有效用等事項而定，
    即相異之材質、結構，所發揮及產生之效用則有不同，是所謂物之品質，著重取
    決於該物之材料及結構。而上訴人主張之「得合法施作夾層」，與系爭房屋之材
    質、結構，所應發揮之效用明顯無關，充其量僅關於買賣房屋之功能上約定，在
    解釋上得否解為屬於品質之約定，已有可疑。民法第三百五十四條既將「契約預
    定效用」與「品質」於第一項及第二項分別規定，解釋上自宜有所區別。縱認「
    得否合法施作夾層」之約定，屬於品質事項之約定，惟單純品質約定與品質保證
    ，在法律構成要件與法律效果上均有所不同。是在解釋上要去認定是否有第三百
    五十四條第二項品質保證之存在，就必須趨向嚴格、保守，以與第一項中段相區
    隔。本件兩造並無明文「保證」得合法施作夾層，是縱如上訴人所稱賣方在賣屋
    之初曾有系爭建物可合法施作夾層之表示，而買受人在買受之初，對此亦有認知
    而買受，衡情當屬「契約預定之效用」而已，不得逕解釋為品質保證之特約。況
    縱認上訴人主張為真，然依上訴人起訴主張於八十七年十月間，由台北市政府工
    務局核發之使用執照注意事項中，即知系爭房屋不得加設夾層。上訴人於驗收系
    爭房屋時，並未就夾層事項為任何主張或爭執，嗣後並點收系爭房屋有關證件（
    包括使用執照影本）時，亦未為任何爭執，從而系爭房屋是否得合法施作夾層之
    問題，於上訴人為驗收房屋及領取有關證件時，依其主張保證品質從速檢查受領
    之物即得知悉，上訴人未儘速通知被上訴人有應負擔保責任之瑕疵事由，依民法
    第三百五十六條之規定，應視為承認其所受領之物。
  (六)買賣標的物之瑕疵於契約成立時即已存在者，苟於其物之危險移轉於買受人時仍
    不消失，出賣人應負瑕疵擔保責任，固不待言。惟買賣雙方當事人既係以該特定
    物為標的而訂立買賣契約，債務人以特定物之現狀交付之，即係依債之本旨而為
    給付，尚不構成不完全給付。本件兩造簽訂買賣契約時，即已存在法令疑義，如
    認不能合法施作為本件瑕疵，則該瑕疵於訂約時即已存在，自無不完全給付之債
    務不履行責任可言。而公平交易法第二十一條第四項固規定，廣告主對於不實廣
    告，應負損害賠償責任。然所謂賠償，仍應以消費大眾因不實廣告而受有損害為
    其前提要件。本件上訴人有無因此受有損害，依原審囑託財團法人中國生產力中
    心鑑定系爭房地未具備將來可隔層使用之功能時之市場交易價格，其結果與上訴
    人之契約總價相差未幾，而無上訴人所主張每坪單價高於市價兩倍之情事，由此
    可見上訴人顯未受有任何損害可言，其依公平交易法第二十一條規定請求損害賠
    償，亦無理由。
三、證據：除援用第一審所提立證方法外，補提最高法院判決影本二份、客戶工程交
    屋驗收單、交屋證明書影本各三份為證。
    理      由
一、按訴之變更、追加或提起反訴，非經他造同意，不得為之，但民事訴訟法第二百
    五十五條第一項第二款至第六款情形，不在此限，同法第四百四十六條第一項定
    有明文。本件上訴人於原審，以民法第三百六十條，公平交易法第二十一條第一
    項、第三十一條、第三十二條第一項，消費者保護法第五十一條，為其訴訟標的
    法律關係，嗣於上訴本院後追加依民法第二百二十七條為請求，雖為被上訴人所
    不同意，惟查，上訴人所追加者，係基於買賣所生損害賠償之請求權，與原審所
    訴之基礎事實同一，核屬民事訴訟法第二百五十五條第一項第二款之情形，依同
    法第四百四十六條第一項但書規定，自毋庸上訴人之同意，應先說明。
二、上訴人主張：被上訴人於八十五年五月間，招攬購買所興建坐落台北市○○區○
    ○段五小段四十二、四十二─九地號二筆土地上名為「ＹＥＳ世貿」預售屋時，
    於其宣傳廣告單上刊載夾層屋設計之彩面立面實景剖視圖示，並廣告單下方載明
    「買挑高三米五，可裝潢活動樓板，神奇空間一房＋一廳＋一廚＋一工作室」，
    復於售屋現場備有二間樣品夾層屋供參，其中一間設有油壓式活動夾層，由被上
    訴人職員現場公開操作，一間則為固定式夾層，被上訴人並保證每戶均可施作合
    法之樣品屋隔間。上訴人乙○○、丙○○、甲○○，因此依序分別於同年月十四
    日、十三日、十一日，與被上訴人簽約，訂購「ＹＥＳ世貿」大樓之Ｂ１四樓、
    Ｂ２一樓、Ｂ３二樓房屋（下稱系爭房屋）及基地。迨八十七年十月間，上訴人
    依台北市政府工務局核發之使用執照注意事項之記載，始知建築物樓層中任何加
    加面積，被上訴人事後函請台北市政府工務局「切結報備」夾層，亦遭拒絕。被
    上訴人明知夾層非屬合法，不僅未為告知，反稱可一坪當二坪使用，使上訴人以
    二坪之價格購買實際上僅可作一坪使用之系爭房屋，為此依民法第三百六十條、
    第二百二十七條，公平交易法第二十一條第一項、第三十一條、第三十二條第一
    項，消費者保護法第五十一條之規定，請求被上訴人賠償乙○○一百四十五萬元
    、丙○○二百七十八萬元、甲○○一百十五萬元及法定遲延利息等語。（按彭三
    益、郭翁燕水於原審共同起訴，分別請求被上訴人賠償一百四十八萬元、二百六
    十八萬元及利息，經原審駁回後未據上訴，已告確定。）
三、被上訴人則以：其於預售「ＹＥＳ世貿」時，並未於銷售現場備有二間樣品夾層
    屋供參，亦未保證每戶均可施作合法之樣品屋隔間，在廣告上刊載及現場裝設者
    ，均為被上訴人建議裝潢之活動樓板，該活動樓板係取得中華民國專利証書之產
    品，且非建築法所稱「建築物昇降設備」，其使用範圍亦不以建築物為限，與「
    任意加設夾層」情形有間。被上訴人於售屋時除提出銷售圖外，尚搭配提出需另
    價購之「加即多GAGIDO」自動昇降樓板之產品說明書及專利証書，以為說明，上
    訴人並無誤認活動樓板為固定夾層屋之虞，被上訴人亦未曾主動告知上訴人一坪
    可作二坪使用。況本件預售屋於八十四年取得建造執照後，在八十五年五月間銷
    售之時，建築主管機關對於建築物內部加設夾層究屬室內裝潢或建物設計變更之
    範疇，並無定論，且被上訴人係基於對前開專利證書及該活動樓板之產品說明書
    之信賴，自無上訴人所稱明知夾層或活動樓板非屬合法而未予告知之情事。又上
    訴人買受系爭房屋，每坪單價與周遭預售屋之市場行情相當，除丙○○之契約總
    價略高於合理總價外，其餘上訴人之契約總價均明顯低於合理總價，被上訴人並
    不因系爭建物是否具備將來可隔層使用之功能，並為如此之廣告而受利益，上訴
    人亦不因此廣告而受有交易價格之損失。至丙○○所購買之系爭建物為一樓店舖
    ，因產品本身所具有之稀有性及市場上對於一樓法定空地使用效能之期待，故被
    上訴人公司在銷售上係採較高價位之訂價策略，核屬交易常態，並無不當，與系
    爭建物是否曾廣告具備將來可隔層使用乙節無關等語，資為抗辯。
四、上訴人主張：被上訴人於八十五年五月間，預售所興建之系爭房屋及其基地時，
    於宣傳廣告單上刊載夾層屋設計之彩面立面實景剖視圖示，廣告單上並載有「買
    挑高三米五，可裝潢活動樓板，神奇空間一房＋一廳＋一廚＋一工作室」、「市
    中心特區內面寬四米以上，十五坪智慧空間，勝過郊區二十一坪二房的享受」、
    「十五坪浪漫個性空間，挑高三米五可精心裝潢更出色的自我天地」等文字，乙
    ○○、丙○○、甲○○，因此依序分別於同年月十四日、十三日、十一日，與被
    上訴人簽約，訂購「ＹＥＳ世貿」大樓之Ｂ１四樓十六點０四坪、Ｂ２一樓十三
    點二八坪、Ｂ３二樓十三點０四坪之房屋，總價分別為七百六十萬元、一千二百
    七十萬元（含機械停車位價款一百四十五萬元）、六百一十九萬元之事實，業據
    上訴人提出契約書影本三份、銷售廣告圖三件為證，並為被上訴人所不爭執，堪
    信實在。
五、按當事人互相表示意思一致者，無論其為明示或默示，契約即為成立，民法第一
    百五十三條第一項定有明文。當事人意思合致之內容為何？應綜合過去事實及一
    切證據資料為斷定之依據。廣告原則上係屬「要約引誘」之性質，然依按消費者
    保護法第二十二條規定，企業經營者應確保廣告內容之真實，其對消費者所負之
    義務不得低於廣告之內容。同法施行細則第二十三條規定，該法第二十二條所稱
    廣告，指利用電視、廣播、影片、幻燈片、報紙、雜誌、傳單、海報、招牌、牌
    坊、電話傳真、電子視訊、電子語音、電腦或其他方法，可使不特定多數人知悉
    其宣傳內容之傳播。且公平交易法第二十一條第一項亦規定，事業不得在商品或
    其廣告上，對商品之品質、內容等為虛偽不實或引人錯誤之表示或表徵。而一般
    無建築專業背景之消費大眾如欲購買預售屋，因無成屋可供實地查看，均依售屋
    者所提供之廣告平面圖說、設計圖說、現場樣品屋及銷售人員之解說以瞭解房屋
    之面積、格局、功能與設計，據以評估售價與期望相當與否，而決定是否訂購，
    準此，預售屋之建商以廣告內容誘發客戶預購房屋之動機，且進而以廣告內容與
    建商洽談，則該廣告之說明應成為契約內容之一部，而非單純之情緒訴求或參考
    建議。本件上訴人主張被上訴人於預售系爭房屋時，除提供刊載夾層屋設計之彩
    面立面實景剖視圖示之廣告單，並載有「買挑高三米五，可裝潢活動樓板，神奇
    空間一房＋一廳＋一廚＋一工作室」等文字外，於售屋現場並備有油壓式活動夾
    層，及固定式夾層之式樣屋各乙間供參觀，復保證每戶均可施作合法之夾層屋隔
    間，致上訴人信以為真，而與被上訴人訂立契約購買系爭房屋，該廣告單內容應
    為契約之一部分。但為被上訴人所否認，辯稱被上訴人所散發之廣告傳單，並未
    記載可裝潢固定式夾層屋，於預售系爭建物時，僅提供油壓式活動夾層樣品屋供
    客戶施作夾層之參考，並無固定式夾層樣品屋，亦未保證每戶均可施作合法之夾
    層屋隔間等語。經查：
  (一)依上訴人所提，為被上訴人不爭執形式真正之被上訴人製發「ＹＥＳ世貿」廣告
    傳單三份（見原審卷第十一頁），被上訴人公司廣告揭示所售物件有「月付一萬
    九起，買挑高三米五，可裝潢活動樓板，神奇空間一房＋一廳＋一廚＋一衛＋一
    工作室」、「市心特區內面積四米以上，十五坪智慧空間，勝過郊區二十一坪家
    地」等語。然以乙○○、丙○○、甲○○所購買之系爭房屋面積分別為十六點０
    四坪、十三點二八坪、十三點０四坪，扣除樓層共同使用部分、車位面積後，約
    僅在八至十一坪間，若採單層設計方式，得以使用空間甚為狹隘，難以達到被上
    訴人公司所標榜之「一房＋一廳＋一廚＋一衛＋一工作室」之空間配置，及「二
    十一坪家居二房」的享受。且前開廣告宣傳單於「挑高３米５，十五坪浪漫個性
    空間‧‧‧」、「主要推薦坪浪漫個性空間‧‧‧」等文字上方各有一經過夾
    層設計之房間圖片，並於現場建有二間夾層設計之式樣屋，其一為油壓活動式，
    另一則為固定式格局（此部分容後再述），則被上訴人於銷售現場顯然係以挑高
  (二)被上訴人辯稱其於銷售現場搭配散發「加即多自動昇降設備，房間立現」之廣告
    產品說明（見原審卷第一一五頁），其上載有：挑高屋、一般住家通通適用（特
    別醒目標明）。於適用範圍中載有：「挑高屋（樓高三米以上）」、「樓高三米
    四、三米六、四米六之挑高屋」、「店面」。於產品說明中載有：「高度變化由
    四○公分至一○○公分，可適用於所有場合」等詞語，至於現場所展示之樣品屋
    二間皆使用前開「加即多自動升降設備」，且該設備均需另行價購，被上訴人公
    司並未以「可興建合法夾層」為訴求，與上訴人訂約等語。惟被上訴人於銷售現
    場裝設有二間夾層設計式樣屋，一為固定夾層，一為油壓活動式夾層屋（即前開
    加即多自動昇降設備），並有銷售人員現場公開操作說明供客戶參觀，已有上訴
    人所提樣品屋實景照片（見原審卷第十四頁、本院卷(一)第一一０頁）、行政院公
    平交易委員會處分書（見原審卷第八九頁）、訴願決定書（見本院卷(一)第二四六
    頁）所為認定可憑。而證人楊佩婷並證稱：「‧‧當時實品屋有兩間，一間是油
    壓式的，樓板可以升降，造價要十幾萬元，另一間是固定式的，比較沒有那麼貴
    ，兩個內部空間一樣大，一個強調可以自由升降，一個是固定式的，售屋人員有
    操作油壓式的樓板給我們看‧‧‧」等語（見本院卷(一)第一七六頁）。另證人鍾
    月嫦亦證稱：「‧‧‧售屋人員介紹兩個都是夾層，只有一個是活動的，可以上
    下升降，一個是固定式的。」（見本院卷(一)第一七九頁）。雖然證人楊佩婷於本
    院詢及：「固定式的是否本質上屬於油壓，只是機器被包裝起來？」時，陳稱：
    「也有可能。」，但此已屬證人之主觀臆測，本不可盡信，況依二間夾層式樣屋
    之現場照片（見本院卷(一)第一六三頁至一六九頁），一間式樣屋設有四根柱子，
    外觀以木板包裝修飾，另一間則無此四根柱子，而有一採光玻璃磚組合之採光屏
    風，顯然與前開「加即多自動昇降設備」設置方式不同。再參酌楊佩婷同時證稱
    ：「本件售屋人員沒有這樣強調，只說一間是固定的，一間是油壓的。」，另鍾
    月嫦亦證稱：「（如何確定你所謂固定樣品屋不是被包裝的油壓式？）不可能，
    因為油壓式的有按鈕，固定式的根本不能動，完全沒有按鈕，小姐有特別強調一
    個是可以活動的，一個是不能活動的。」（見本院卷(一)第一七九頁）、「‧‧‧
    固定非固定可用肉眼判斷出來，從結構及裝潢以肉眼觀察可以看出來，活動式的
    有按鈕。」、「（被上代：如果活動樓板沒有去操作，你如何知道那是活動的樓
    板？）還是可以，他的結構與固定的是不一樣。」（見本院卷(一)第一八０頁）。
    是被上訴人公司於銷售現場展示之二間式樣屋中，僅一間為利用「加即多自動升
    降設備」搭設。故被上訴人公司雖於銷售現場散發「加即多自動昇降設備」之傳
    單，且有一間式樣屋係利用「加即多升降設備」搭設而成，縱認所稱：「加即多
    升降設備」無建築物昇降設備管理辦法之適用，亦無固著於建築物結構體，未涉
    及樓地板之修理或變更，非建築法規所規範之夾層為可信，但另一間式樣屋則為
    一般建材搭建之固定式夾層，可認被上訴人公司顯非純以「加即多升降設備」為
    夾層裝潢設計向上訴人推銷。則被上訴人所辯二間式樣屋均為加即多自動昇降設
    備設計裝潢，被上訴人公司並未以「可興建合法夾層」為訴求，與上訴人訂約，
    已非可遽信。
  (三)再依被上訴人於政府明令取締夾層屋後，就系爭建案之一樓部分依「台北市政府
    違建夾層屋處理方案」，向台北市政府工務局切結報備（見原審卷第二七０頁）
    ，該局即將一樓違建夾層屋暫列入分類分期依序處理。而被上訴人於八十七年十
    月二十日取得使用執照（見原審卷第二七七頁）後，於同年十二月三日即發函通
    知提醒同為購買之郭翁燕水依規定期限內完成「隔層裝潢」事宜（見原審卷第一
    六０頁），茲觀諸該通知書所載：「台端所購樓層為本大樓之壹樓，設計樓高四
    米五，前經台北市政府要求應予列管；亦即申請使用執照前需完成結構技師、消
    防機關等之簽證，今本公司已依規定自費申辦相關簽證完竣，故能如期順利取得
    使用執照。台北市政府為執行建物使用管理，針對前開簽證時效有特別規定：自
    使用執照核發日起四個月應完成『隔層裝潢』事宜，並拍照提報市政府存查。以
    十月取得使用執照起算，至遲應於八十八年二月底前完成之（農曆年前）；逾期
    ，前開簽證作廢。屆時倘台端仍需辦理『隔層裝潢』，則將無法另為申辦相關簽
    證工作，所施設之『隔層』勢必遭市府列為違建。」。及依被上訴人於八十六年
    十二月十七日提出切結書（見原審卷第一六五頁），向台北市政府工務局報備樓
    高未及三‧六公尺部分（見原審卷第一六四頁），經台北市政府工務局於八十七
    年二月三日函覆「歉難照准」，益證系爭房屋「得施作夾層」確屬兩造間買賣契
    約約定之內容，被上訴人公司確負有交付「得施作夾層」之房屋之義務，否則被
    上訴人公司又何需備件切結向主管機關申報核備？又豈需提醒購買戶施作「隔層
    裝潢」時限？至被上訴人雖抗辯伊係以售後服務之立場協助承購戶云云，惟依前
    開通書函之內容觀之，顯非單純售後服務，所辯並不可採。
  (四)被上訴人將上開廣告文宣置於銷售現場，供客戶參考取閱，於銷售現場所展示實
    景式樣屋，固屬邀約引誘之性質，然按一般社會觀念，客戶於購買房屋之際所注
    意者，除價格之外，房屋之室內可使用面積為重要考量因素，上訴人受此邀約之
    引誘後，進而與被上訴人銷售人員洽談買賣，並簽訂契約，被上訴人雖辯稱廣告
    文宣、樣品屋僅供參考，但以房屋使用面積狹小之情形，系爭房屋得否為夾層使
    用乃預售屋買賣契約之要素，亦為買賣雙方甚為重視之處，在系爭房屋及預售屋
    尚未建成之際，銷售人員持此廣告文宣並輔以樣品屋之夾層空間設計為上訴人解
    說，上訴人於銷售人員解說之後，認為系爭房屋得以夾層方式充裕利用空間，始
    決定與環泥公司簽約，足證前開廣告文宣所載及樣品屋所顯示之夾層屋特性已成
    為兩造所合致意思表示內容之一部，因而該廣告文宣、樣品屋，雖未附於買賣契
    約之內，亦已屬契約文件之一部分，兩造自應受其拘束。
  (五)至兩造約定內容之「夾層施作」，究指合法夾層或包括違建夾層在內？參諸八十
    五年間兩造訂約時政府機關尚未明令取締室內夾層，社會大眾包括建商在內，就
    室內夾層係屬違建而非裝潢乙事並無認識，而被上訴人銷售房屋當時，就夾層之
    施作乃視為「室內裝潢」，並據以建議上訴人，且系爭契約書並無任一條文揭櫫
    夾層係屬違建之意旨等情，實難認為兩造明知夾層係屬違建而訂立買賣契約，是
    故，兩造約定就系爭房屋所得施作之夾層，應係「得合法使用之夾層」，絕非違
    建之夾層，自可認定。
六、按所謂「夾層」，依建築技術規則設計施工篇第一章第一條第十五款規定，係指
    「夾於樓地板與天花板間之樓層」而言，同條文並規定夾層面積不得超過該樓層
    地板面積三分之一或一百平方公尺。夾層面積應計入建築物之容積，並可辦理產
    權登記，而為建築物之構造體。又建築物如須興建夾層，依建築法第二十五條第
    一項、第三十條及第三十九條之規定，建商必須於第一次申請建造執照時併向主
    管機關提出申請，並經審查許可，否則應於法定容積率內依法申請辦理變更登記
    ，至交屋後已取得使用執照之建物，因屬已竣工之建築物，購屋者如欲興建夾層
    進行二次施工，則須另依法請領建造執照，方可合法興建夾層。系爭房屋所得施
    作之「夾層」並未計入登記面積，被上訴人至八十六年九月十三日始申請系爭房
    屋第一層之夾層報備，有被上訴人切結書在卷可按（見原審卷第二七０頁），其
    非建築技術規則所定之合法夾層，至為明確。被上訴人雖另舉內政部營建署八十
    八年七月七日八十八年營署建字第二○九二八號函覆內容：「查‧‧‧『加即多
    ＧＡＧＩＤＯ』自動昇降設備，與本署所稱『建築物昇降設備』不同，且其使用
    範圍亦無涉建築物」（見原審卷第一一四頁），及台北高等行政法院八十九年度
    訴字第一四二五號判決所為認定：「加即多自動昇降設備」無建築物昇降設備管
    理辦法之適用，亦無固著於建築物結構體，未涉及樓地板之修理或變更，非建築
    法規所規範之夾層，無須申請審查許可」為據（見原審卷第三九四頁）。但本件
    被上訴人於銷售現場所展示予客戶參觀之二間夾層設計式樣屋，除一間油壓式活
    動樓板樣品屋（即加即多自動昇降設備）外，另有一間為固定式夾層屋，已如前
    述，被上訴人辯稱僅建議施作加即多自動昇降設備設計裝潢乙節，不可採信。另
    系爭建案一樓房屋部分雖經被上訴人向主管機關切結報備，且經被上訴人提出「
    台北市政府違建夾層處理方案」（見原審卷第二五九頁），及台灣省土木技師工
    會鑑定報告（見原審卷第二七二頁）等件，抗辯夾層屋違建經技師認證無礙結構
    安全，及經建築師簽證無礙消防安全者，報請台北市政府工務局備查（見原審卷
    第二六三頁）等語。然依前開「台北市政府違建夾層處理方案」第三條、第四條
    之規定，台北市政府針對依上開程序向主管建築機關報備之違建夾層屋，僅「列
    入分類分期處理」而已，換言之，僅使該違建不成為優先拆除之對象，並非不予
    拆除，此由台北市政府工務局八十七年十二月三十日北市工建字第八七三五八八
    七○○○號書函（見本院卷(二)第三八頁）載明：「本市依『台北市違建夾層屋處
    理方案』之規定准予備查之違建夾層屋，並非所謂『合法違建』不予拆除，『違
    建夾層屋』仍然是違建，上開處理方案之擬定乃基於當前拆除人力不足，針對違
    建之處理訂定優先順序，如涉危害公共安全之虞者優先拆除外，其餘暫列入分類
    分期依序處理辦理。‧‧‧」等意旨，自可明白。足證系爭建案一樓房屋縱經准
    予核備有案，但仍屬違建，僅是暫列入分類分期依序處理，並非不予拆除，故系
    爭房屋不能合法施作夾層，亦可認定。
七、再查，依兩造所簽立之預定房屋土地買賣契約書第六條「房屋施工合格標準」約
    定：「本大樓之施工，賣方應依台北市政府工務局核準之設計圖說及（附件五）
    之建材與設備全權負責建造，並以工務局發給之建築物使用執照為合格標準之證
    明‧‧‧」（見原審卷第五三頁）。系爭房屋一樓高度應為四‧一五公尺，二樓
    以上高度應為三‧五公尺，有銷售廣告三份（見原審卷第十一頁）在卷可證，並
    為被上訴人所不爭執，而系爭房屋依台北市政府工務局所簽認之竣工立面圖（見
    原審卷第二七九頁）所示，一樓高度確為四點一五公尺，二樓以上高度確為三點
    五公尺。上訴人雖主張高度不足，並經雖原審至現場勘測量，結果訴外人彭三益
    所有系爭房屋Ｂ１棟五樓高度三米三一，丙○○所有Ｂ２棟一樓高度三米九五點
    五，訴外人郭翁燕水所有Ｂ６棟一樓高度三米九四，而上訴人乙○○所有Ｂ１棟
    四樓及甲○○所有Ｂ３棟二樓與Ｂ１棟五樓類似，兩造同意不至現場勘驗，而有
    勘驗筆錄在卷（見原審卷第二三二頁），但原審之勘測既未會同建築主管與測量
    機關人員，無法認定是否符合建築或測量之基準，是測量結縱稍有偏差，但不足
    以認系爭房屋確有高度不足之情事，是上訴人此部分之主張，並不可採。
八、按「因可歸責於債務人之事由，致為不完全給付者，債權人得依關於給付遲延或
    給付不能之規定行使其權利」，又「買賣之物，缺少出賣人所保證之品質者，買
    受人得不解除契約或請求減少價金，而請求不履行之損害賠償；出賣人故意不告
    知物之瑕疵者亦同。」，民法第二百二十七條第一項、第三百六十條定有明文。
    本件上訴人向被上訴人購買系爭房屋，兩造約定被上訴人應給付「得合法施作夾
    層之房屋」，惟系爭房屋不具兩造約定「得施作合法使用之夾層」之效用，既屬
    物之瑕疵，亦構成不完全給付，是上訴人據此請求損害賠償，即非無據。被上訴
    人雖辯稱上訴人起訴主張伊等於八十七年十月間，由台北市政府工務局核發之使
    用執照注意事項中，即知系爭房屋不得加設夾層，且上訴人於八十七年十二月十
    一日、同年月十日、二十日驗收系爭房屋時，並未就夾層事項為任何主張或爭執
    ，嗣後於八十七年十二月二十三日、八十八年四月六日點收系爭房屋有關證件，
    亦未為任何爭執，應視為承認其所受領之物。然查「得施作合法使用之夾層」並
    非依通常之檢查即可知之瑕疵，且依台北市政府工務局建築管理處八十九年一月
    七日北市工建查字第八九六０００八四００號書函（本院卷一第二０四頁）、中
    華民國消費者文教基金會八十八年七月六日中文八八申字第八八八Ａ０八三一六
    號函（見本院卷二第十三頁）、被上訴人八十八年七月十六日環建發文字第０二
    九號函（見本院卷二第十四頁）、八十八年六月二十二日存證信函（見本院卷二
    第五一頁）、八十八年六月二十八日存證信函（見本院卷二第一四九頁），可知
    上訴人於點收系爭房屋後，尚不知得否施作合法夾層，而函詢台北市政府工務局
    建管課，乙○○、甲○○並曾向消費者文教基金會申訴系爭房屋之瑕疵。故被上
    訴人所辯上訴人怠為瑕疵之通知，視為承認其所受領之物，不得再主張瑕疵擔保
    ，並不可採。
九、按民法第二百十六條第一項規定，損害賠償，除法律另有規定或契約另有訂定外
    ，應以填補債權人所受損害及所失利益為限。所謂所受損害，即現存財產，因損
    害事實之發生而減少，屬於積極的損害。所謂所失利益，即新財產之取得，因損
    害事實之發生而受妨害，屬於消極的損害。但無論係積極損害或消極損害，均以
    債權人受有損害為必要，如無損害，自無請求賠償可言。本件上訴人請求被上訴
    人賠償損害，係以被上訴人以得合法施作夾層，可將一坪當兩坪使用為招徠，使
    上訴人增加高於一般無法施作夾層之價格買受致受損害，為請求之基礎論據。據
    此，丙○○請求賠償二百七十八萬元、甲○○請求一百十五萬元，乙○○則請求
    賠償一百四十五萬元，雖據提出甲桂林不動產鑑定公司鑑定報告書（見原審卷第
    三四二頁），與李得璋教授所為「夾層屋夾出問題屋」一文所認，得施作夾層屋
    之售價高於一般房屋約一成售價（見本院卷(一)第六八頁），及依建築技術規則第
    一百六十四條之一，夾層不得超過樓地面積三分之一之規定，為核算損害之基準
    。但查，甲桂林不動產鑑定公司為承購戶私下委託鑑定，既無法院囑託，且未予
    利害關係人提供數據或表達意見之機制，所為鑑定尚難召公信。而李得璋教授之
    為文，並非專為本件個案，且數據之獲得是否已經有效實證，並非無疑，亦難以
    憑信。至建築技術規則第一百六十四條之一第一項第五款，關於樓板挑空設計者
    ，挑空部分之位置、面積及高度應符合：建築物設置不超過各該樓層樓地板面積
    三分之一或一百平方公尺之夾層者，僅得於地面層或最上層擇一處設置之規定，
    編列於建築技術規則建築設計施工編，顯為建築設計施工之規範，上訴人據以為
    請求賠償之依據，不無誤會。本院查：
  (一)系爭房屋因採挑高設計，被上訴人於銷售現場並已同時推薦使用「加即多GAGIDO
    」自動昇降樓板，以達空間之充份利用。而該自動昇降樓板，依前揭內政部營建
    署八十八年七月七日八十八年營署建字第二○九二八號函覆：「查‧‧‧『加即
    多ＧＡＧＩＤＯ』自動昇降設備，與本署所稱『建築物昇降設備』不同，且其使
    用範圍亦無涉建築物」之內容以觀，其使用於屋內似未涉違反營建法規，自無礙
    於上訴人空間使用之預期。（按依內政部營建署九十年五月二十四日九十營署建
    管字第九0七一八0號函所檢附「研商施作自動昇降設備之活動樓板應否依建築法
    相關規定申請建造許可疑義」會議紀錄，結論(一)所示，於建築物內施作可自動昇
    降樓板，該活動樓板如係設有支腳且可搬動，未定著於樓板、牆壁、柱或天花
    板等建築物結構體，而不影響建築物結構安全，且符合建築技術規則之各項安全
    載重規定者，得不需申請建造許可，見原審卷第三二三頁）是審酌上訴人是否因
    購買系爭房屋而增加支出而受損害，自應為上訴人所購買系爭房屋時之價格扣除
    系爭房屋為未以得施作合法夾層屋為契約要素之客觀價格定之。
  (二)系爭房屋坐落台北市○○區○○段五小段四十二號土地，乙○○、丙○○、甲○
    ○分別購買「ＹＥＳ世貿」大樓之Ｂ１四樓十六點０四坪、Ｂ２一樓十三點二八
    坪、Ｂ３二樓十三點０四坪之房屋，總價分別為七百六十萬元、一千二百七十萬
    元（含機械停車位價款一百四十五萬元）、六百十九萬元。是系爭房地每坪價格
    分別為四十七萬三千八百十六元（0000000/16.04=0000000捨五入）、八十四萬
    七千一百三十九元（(00000000-0000000)/13.28= 0000000捨五入）、四十七萬
    四千六百九十三元（0000000/13.04=0000000捨五入）。而系爭房地位屬台北市
    信義計畫區，南北分別臨接松勤路（路寬十米）及莊敬路六巷（路寬十米），兩
    造締約於八十五年間，依當時景氣及市場所能接受之程度，考慮種類、面積、區
    位等個別區域因素之影響程度及比較市場調查案例之情況，系爭房屋之停車位以
    每坪四十五萬元，一樓即台北市○○區○○段六一九建號（不含停車位）以每坪
    七十五萬元，二樓以上建物（不含停車位）則為每坪五十萬元為合理，此有原審
    囑託中國生產力中心為鑑定之鑑定報告附卷可參（鑑定報告外放）。乃乙○○、
    甲○○於八十五年間購買系爭房屋之價格分別為每坪四十七萬三千八百十六元、
    四十七萬四千六百九十三元，並未逾當地每坪五十萬元之客觀合理價格，乙○○
    、甲○○主張伊等增加支出而受損害，並依公平交易法及消費者保護法相關規定
    ，請求賠償數倍賠償金，而請求被上訴人賠償一百四十五萬元及一百十五萬元之
    損害，即屬無據，不應准許。
  (三)而丙○○於八十五年間購買之六一九建號房屋價格為每坪八十四萬七千一百三十
    九元，以每坪七十五萬元為合理，丙○○購買十三點二八坪，故丙○○應受有一
    百二十九萬零六元（(000000-000000)X13.28=00000000捨五入）之損害，是丙
    ○○之請求，於一百二十九萬零六元之範圍內，應予准許。被上訴人所辯丙○○
    未受損害，並不可採。至丙○○另主張依公平交易法第二十一條第一項、第三十
    一條、第三十二條第一項，消費者保護法第五十一條規定，請求被上訴人賠償數
    倍賠償金乙節，經查丙○○所購買之一樓房屋價格雖高於市場上合理價格，該一
    樓除具物件稀有性外，兼具店鋪營業功能，故得否使用挑高空間與其本質機能之
    影響不大，是整體而論，對於消費者購買該房屋並未有明顯不公平之情事，或有
    故意或過失侵害上訴人之權益情事，是丙○○另依公平交易法、消費者保護法規
    定，請求損害額以上之賠償及懲罰性賠償金，不應准許。
十、綜上所述，丙○○請求被上訴人賠償一百二十九萬零六元，及自起訴狀繕本送達
    翌日，即八十九年五月二十七日起至清償日止，按週年利率百分之五計算之利息
    ，為有理由，應予准許。乃原審疏未審酌，駁回丙○○此部分之請求，自有未合
    。丙○○上訴指摘原判決此部分不當，求予廢棄改判，為有理由，應予准許。而
    丙○○其餘請求，與乙○○、甲○○所為請求，不應准許。原審駁回伊等請求，
    並無不合，上訴意旨摘原判決不當，求予廢棄改判，為無理由，應予駁回。至上
    訴人另為訴之追加，亦不應准許，應予駁回。又本件所命被上訴人對丙○○之給
    付，於判決後即告確定，兩造分別陳明願供擔保，請准宣告假執行或免為假執行
    ，經核均無必要，應予說明。另兩造其餘攻擊防禦方法，經核與本件勝負之判斷
    無涉，爰未一一審酌，附此說明。
結論：本件上訴為一部有理由，一部無理由，追加之訴為無理由，依民事訴訟法第四
百五十條、第四百四十九條第一項、第七十九條但書、第八十五條第一項、第四百六
十三條，判決如主文。
中      華      民      國    九十二    年      九      月    二十九    日
                                民事第七庭
                                    審判長法  官  張  耀  彩
                                          法  官  陳  玉  完
                                          法  官  王  仁  貴
正本係照原本作成。
如不服本判決，應於收受送達後二十日內向本院提出上訴書狀，其未表明上訴理由者
，應於提出上訴後二十日內向本院補提理由書狀（均須按他造當事人之人數附繕本）
上訴時應提出委任律師或具有律師資格之人之委任狀；委任有律師資格者，另應附具
律師資格證書及釋明委任人與受任人有民事訴訟法第四百六十六條之一第一項但書或
第二項（詳附註）所定關係之釋明文書影本。（如因上訴所得受之利益不逾新台幣一
百五十萬者，不得上訴）
中      華      民      國    九十二    年      九      月    三十      日
                                          書記官  鄭  兆  璋
附註：
民事訴訟法第四百六十六條之一（第一項、第二項）：
對於第二審判決上訴，上訴人應委任律師為訴訟代理人。但上訴人或其他法定代理人
具有律師資格者，不在此限。
上訴人之配偶、三親等內之血親、二親等內之姻親，或上訴人為法人、中央或地方機
關時，其所屬專任人員具有律師資格並經法院認為適當者，亦得為第三審訴訟代理人
。


司法院資訊處製作；財團法人民間司法改革基金會備份。
